臺灣高雄地方法院刑事判決　　　　　　 100年度訴緝字第81號
公　訴　人　臺灣高雄地方法院檢察署檢察官
被　　　告　謝明勳
上列被告因違反懲治走私條例案件，經檢察官提起公訴（96年度
偵字第27883 號、第30940 號），被告就被訴事實為有罪之陳述
，經本院合議庭裁定進行簡式審判程序，並判決如下：
    主  文
謝明勳共同犯附表編號1 、2 所示之走私罪，共貳罪，各處有期
徒刑肆月，均減為有期徒刑貳月；又共同犯附表編號3 至6 所示
之走私罪，共肆罪，各處有期徒刑肆月。應執行有期徒刑壹年貳
月。
    事實及理由
一、本案被告謝明勳所犯為死刑、無期徒刑或最輕本刑為3 年以
    上有期徒刑「以外」之罪，其於本院審理中就被訴事實為有
    罪之陳述，經法官告知簡式審判程序之旨，並聽取公訴人之
    意見後，依刑事訴訟法第273 條之1 第1 項規定，合議庭裁
    定進行簡式審判程序，合先敘明。
二、犯罪事實：
  (一)陳清男（待到案後另行審結）係高雄港籍「漁豐一號」（編
    號CT0-000000）漁船船長，夏順情為該船輪機長，王發財、
    郭順盛、陳義、呂金昌、黃富源（前6 人業經本院先行審結
    ，並經臺灣高等法院高雄分院以98年度上訴字第1541號判決
    上訴駁回確定）、謝明勳則均為該船船員，渠等均明知魚類
    、甲殼類、軟體類及其他水產無脊椎動物係屬海關進口稅則
    第3 章所列之物品，依行政院於民國92年10月23日公告「管
    制物品項目及其數額」丙項第5 款之規定，一次私運海關進
    口稅則第1 章至第8 章所列之物品之一項或數項，其總額由
    海關照緝獲時之完稅價格計算，超過新臺幣（下同）10萬元
    或重量超過1 千公斤者，為管制進口物品，惟謝明勳與如附
    表各次所示之人員，竟共同基於自大陸地區私運管制物品進
    口逾公告數額之犯意聯絡，先後6 次分別於如附表所示之出
    港時間，共同駕乘「漁豐一號」漁船，自高雄港第二港口中
    和安檢所報關出海，申請作業海域為如附表各次所示之南中
    國海域，並於附表各次出港後進港前所示出海期間內之某時
    ，均在大陸地區，先後6 次自不詳成年人士處，交易取得如
    附表所示已逾重量1 千公斤管制數額之漁獲即管制進口物品
    及共同將之裝載於「漁豐一號」漁船上後，分別於附表所示
    之6 次進港時間，自高雄港中和安檢所報關入港，而先後6
    次自大陸地區私運上開管制物品進入臺灣（各次出港時間、
    進港時間、參與人員、漁獲、申請作業海域等分別詳如附表
    編號1 至6 所示）。嗣為行政院海巡署南部地區巡防局第5
    岸巡總隊人員實施監卸勤務，當場查獲如附表所示之漁獲，
    而查悉上情。
  (二)案經行政院海巡署南部地區巡防局第5 岸巡總隊移送臺灣高
    雄地方法院檢察署檢察官偵查起訴。謝明勳、
三、認定事實所憑之證據名稱：
  (一)被告謝明勳於本院審理時之自白（見院三卷第11頁反面、第
    ）。
  (二)漁船載運漁產品是否自行捕獲諮詢表8 份（見警二卷第41、
    45、49、53、57、61、65頁、警一卷第22頁）、小港區漁會
    臨海新村魚市場進貨表8 份（見警二卷第42、46、50、54、
    58、62、66頁、警一卷第25頁）、緝獲漁船走私漁產品判定
    諮詢電話傳真6 份（見警二卷第43、44、47、48、51、52、
    55、56、59、60、63、64）、緝獲漁船走私漁產品協助諮詢
    電話傳真2 份（見警二卷第67、68頁、警一卷第23、24頁）
    、扣押物品目錄表、漁船（貨）具領保管切結書、機漁船（
    含船員）進出港檢查表、行政院農業委員會漁業執照、中華
    民國船舶檢查證書各1 份（見警一卷第26至30頁）、緝獲現
    場及扣案物照片（見警一卷第39至53頁、院一卷第94至99頁
    ）、船筏進出港記錄一覽表1 份（見警二卷第108 頁）、修
    改船筏進出港記錄介面8 份（見警二卷第118 、119 、124
    、125 、130 、131 、134 、135 、138 至141 頁、第144
    至147 頁）、南部地區巡防局第五海岸巡防總隊96年11月12
    日南五總字第0960015726號函及所附漁豐一號漁船漁獲計算
    淨重列表1 份（見偵二卷第10至12頁）、高雄市一百噸以上
    漁船進出港申請書影本7 份（見偵二卷第29至35頁）、財政
    部高雄關稅局97年3 月10日高普緝字第0971004308 號 函1
    份（含附件，見院一卷第57、58、60頁）、行政院農業委員
    會漁業署97年6 月23日漁二字第0971212972號函及所附出海
    航跡資料1 份（見院一卷第124 至128 頁）、行政院農業委
    員會漁業署98年8 月13日函及所附之放大航跡圖1 份（見院
    二卷第180 至193 頁）、國立高雄海洋科技大學98年6 月1
    日海科大漁字第0980005350號函1 份（見院二卷第92至96頁
    ）。
四、論罪科刑：
  (一)按自大陸地區私運物品進入臺灣地區，以私運物品進口論，
    適用懲治走私條例規定處斷，此觀該條例第12條之規定自明
    。是被告謝明勳等人自大陸地區私運管制物品進口部分，係
    犯上開條例第12條、第2 條第1 項之準走私罪。
  (二)次按於被告謝明勳為本案犯行之際有效施行之「管制物品項
    目及其數額」丙項第5 款乃定明：「一次私運海關進口稅則
    第1 章至第8 章所列物品，重量超過1,000 公斤者，屬管制
    進口物品」等語，此觀行政院於92年10月23日公告「管制物
    品項目及數額」丙項第5 款之規定自明（見偵二卷第13頁）
    。本案先後6 次查扣如附表編號1 至6 之漁獲俱屬海關進口
    稅則第3 章之物品，且各次重量均已逾1000公斤，自均屬管
    制進口物品無訛。
  (三)又按犯罪構成事實與犯罪構成要件不同，前者係事實問題，
    後者係法律問題，行政院關於公告管制物品之種類及數額雖
    時有變更，而新舊懲治走私條例之以私運管制物品進口為犯
    罪構成要件則同，原判決誤以事實變更為法律變更，其見解
    自有未洽（最高法院51年台上字第159 號判例意旨參照）。
    又行政院依懲治走私條例第2 條第2 項專案指定管制物品及
    其數額之公告，其內容之變更，對於變更前走私行為之處罰
    ，不能認為有刑法第2 條之適用（司法院大法官釋字第103
    號意旨參照）。從而，前開「管制物品項目及其數額」丙項
    第5 款，雖於97年2 月27日再經公告修正為：「一次私運原
    產地為大陸地區而未經主管機關公告准許輸入之海關進口稅
    則第1 章至第8 章所列物品之一項或數項，其總額由海關照
    緝獲時之完稅價格計算，超過新臺幣10萬元或重量超過1,00
    0 公斤者，屬管制進口物品」等語，將私運管制進口物品，
    限縮為原產地為大陸地區而未經主管機關公告准許輸入者，
    然衡諸上揭說明，前開管制物品及其數額之公告內容之變更
    ，並非刑罰法律有所變更，而無刑法第2 條第1 項之適用，
    是本案自無新舊法比較之情形，故上開修正無礙於本案犯行
    之成立、論科，併予敘明。
  (四)是核被告謝明勳就上揭犯罪事實（附表編號1 至6 ）所為，
    係犯懲治走私條例第12條、第2 條第1 項之準走私罪（檢察
    官漏載第12條），共6 罪。又被告就附表1 至6 各次準走私
    犯行，分別與附表編號1 至6 各次一起出海之人（詳見附表
    所示）間，有犯意之聯絡與行為之分擔，應論以共同正犯。
    被告上揭所犯6 次準走私罪，犯意各別，行為互殊，應予分
    論併罰。
  (五)爰審酌被告謝明勳為「漁豐一號」之船員，其與附表各次一
    起出海之人（詳見附表）為貪圖不法利益，以出海捕魚為掩
    護，共同走私各如附表所示數量頗鉅之漁獲進入臺灣地區，
    且數量非少，對國家關貿利益與社會經濟秩序所生危害非微
    ，並嚴重影響守法捕撈漁獲之漁民生計，惟念被告係受雇於
    人任船員，於本案走私犯行非居於主導地位，且於本院審理
    時已認罪坦承犯行之犯後態度，並考量被告之素行、智識程
    度、生活狀況及其他一切情狀，就被告先後6 次準走私罪犯
    行分別量處如主文所示之刑。
  (六)又被告就附表編號1 、2 所示2 次準走私罪，犯罪時間均在
    96年4 月24日以前，且均符中華民國96年罪犯減刑條例第2
    條第1 項第3 款規定（至被告前雖經通緝，但通緝日期係於
    98年9 月30日，與中華民國96年罪犯減刑條例第5 條不得減
    刑之規定不符，併予敘明），均應減其宣告刑二分之一如主
    文所示，並就被告經減刑部分與上揭不得減刑部分之宣告刑
    ，定其應執行之刑如主文所示。至附表編號1 至6 所示之漁
    獲，雖分別係被告犯準走私罪所得之物，惟並非違禁物，且
    附表編號1 至6 所示之漁獲均未扣案，且迄今分別已逾3 年
    （編號5 、6 部分）、4 年（編號1 至4 部分），當已賣掉
    及不存在，為避免日後執行之困難，故本院均不為沒收之諭
    知，附此敘明。
五、共同被告夏順情、王發財、郭順盛、陳義、呂金昌、黃富源
    部分，業經本院前於98年9 月24日判決審結（共同被告王發
    財等6 人所處之刑詳見該判決所載），並經臺灣高等法院高
    雄分院以98年度上訴字第1541號判決上訴駁回確定；至共同
    被告陳清男經本院傳拘未到，待到案後另行審結，併予敘明
    。
據上論斷，應依刑事訴訟法第273 條之1 第1 項、第284 條之1
、第299 條第1 項前段、第310 條之2 、第454 條第1 項，懲治
走私條例第12條、第2 條第1 項、第11條，刑法第28條、第51條
第5 款，中華民國九十六年罪犯減刑條例第2 條第1 項第3 款、
第7 條第1 項、第11條，判決如主文。
本案經檢察官陳秉志到庭執行職務。
中    華    民    國    100   年    6     月    15    日
                  刑事第五庭  法  官  林永村
以上正本係照原本作成。
如不服本判決應於收受本判決後10日內向本院提出上訴書狀，並
應敘述具體理由，如未敘述上訴理由者，應於上訴期間屆滿後20
日內補提理由書狀於本院（均須按他造當事人之人數附繕本）「
切勿逕送上級法院」。
中    華    民    國    100   年    6     月    15    日
                              書記官  王珮樺
附表：
┌─┬─────┬─────┬────┬───────┬──────┬────┐
│編│出港時間  │入港時間  │參與人員│漁獲          │申請作業海域│所犯罪名│
│號│（民國）  │（民國）  │        │              │            │        │
├─┼─────┼─────┼────┼───────┼──────┼────┤
│1 │96年3 月12│96年3 月24│陳清男  │煙仔魚約12噸  │南中國海海域│懲治走私│
│  │日18時30分│日2 時40分│夏順情  │黑蟹約5 噸    │東經117至119│條例第12│
│  │許        │許        │謝明勳  │黑腳約4 噸    │度0 分，北緯│條、第2 │
│  │          │          │郭順盛  │蟹腳肉約3 噸  │21至22度30分│條第1 項│
│  │          │          │        │小卷約1 噸    │            │準走私罪│
├─┼─────┼─────┼────┼───────┼──────┼────┤
│2 │96年4 月10│96年4 月22│陳清男  │章魚約8 噸    │南中國海海域│同上    │
│  │日20時40分│日18時30分│夏順情  │軟絲約8 噸    │東經119 度0 │        │
│  │許        │許        │謝明勳  │透抽約15噸    │分，北緯22度│        │
│  │          │          │呂金昌  │花枝約7 噸    │10分        │        │
│  │          │          │黃富源  │              │            │        │
├─┼─────┼─────┼────┼───────┼──────┼────┤
│3 │96年5 月21│96年6 月1 │陳清男  │咬狗漁約2 噸  │南中國海海域│同上    │
│  │日17時20分│日18時20分│夏順情  │下雜魚約10噸  │東經118 度50│        │
│  │許        │許        │謝明勳  │蟹腳肉約3 噸  │分，北緯22度│        │
│  │          │          │王發財  │沙蝦約0.3噸   │18分。      │        │
│  │          │          │呂金昌  │墨翅約2.5噸   │            │        │
│  │          │          │        │小卷約1.5噸   │            │        │
│  │          │          │        │沙溜約17噸    │            │        │
├─┼─────┼─────┼────┼───────┼──────┼────┤
│4 │96年6 月5 │96年6 月18│陳清男  │透抽約16噸    │南中國海海域│同上    │
│  │日21時50分│日18時許  │夏順情  │章魚約2 噸    │東經119度08 │        │
│  │許        │          │謝明勳  │花枝約7 噸    │分，北緯23度│        │
│  │          │          │郭順盛  │軟絲約7 噸    │30分。      │        │
│  │          │          │王發財  │紅魚約2.5噸   │            │        │
├─┼─────┼─────┼────┼───────┼──────┼────┤
│5 │96年7 月2 │96年7 月11│陳清男  │咬狗約1.5公噸 │南中國海海域│同上    │
│  │日15時40分│日17時40分│夏順情  │小卷約2 噸    │東經118 度38│        │
│  │許        │許        │謝明勳  │青花仔約12噸  │分，北緯22度│        │
│  │          │          │郭順盛  │沙溜約8 噸    │35分。      │        │
│  │          │          │王發財  │小花枝約2噸   │            │        │
├─┼─────┼─────┼────┼───────┼──────┼────┤
│6 │96年7 月15│96年7 月25│陳清男  │墨魚約8 噸    │南中國海海域│同上    │
│  │日22時10分│日0 時30分│夏順情  │白帶魚約13噸  │東經118 度52│        │
│  │許        │許        │謝明勳  │雜魚約1 噸    │分，北緯23度│        │
│  │          │          │郭順盛  │              │20分。      │        │
│  │          │          │王發財  │              │            │        │
└─┴─────┴─────┴────┴───────┴──────┴────┘
附錄本案論罪科刑之法條
懲治走私條例第2 條第1 項
私運管制物品進口、出口逾公告數額者，處7 年以下有期徒刑，
得併科新臺幣3 百萬元以下罰金。
懲治走私條例第12條
自大陸地區私運物品進入臺灣地區，或自臺灣地區私運物品前往
大陸地區者，以私運物品進口、出口論，適用本條例規定處斷。